【裁判字號】    99,易,1916
【裁判日期】    991026
【裁判案由】    重利
【裁判全文】
臺灣高雄地方法院刑事判決              99年度易字第1916號
公  訴  人  臺灣高雄地方法院檢察署檢察官
被      告  丙○○
上列被告因重利案件，經檢察官提起公訴（98年度偵字第31193
號），本院判決如下：
    主  文
丙○○犯如附表所示之重利肆罪，分別處如附表所示之刑。應執
行有期徒刑拾月，如易科罰金，以新臺幣壹仟元折算壹日。
    事  實
一、丙○○基於利用他人急迫而貸以金錢，並取得與原本顯不相
    當重利之犯意，自民國98年8月初某日起，在自由時報刊登
    放貸廣告，致如附表所示急需用款之丁○○、甲○○、乙○○（原名：胡梅蘭）等人見聞後紛紛按廣告上所刊載之電話
    號碼來電洽詢借款事宜，迨與來電者商定如附表所示之利息
    計算方式後，丙○○再以「小鄭」之身分於如附表所示時間
    、地點，預扣第一期利息後，放貸如附表所示之金額，丙○○並均要求借款人簽發面額為借款金額2 至3 倍之本票及將
    身分證、健保卡等物交由其收執以供擔保，以此方式，取得
    與原本顯不相當之重利。嗣於98年10月15日15時45分許，丙○○駕駛車牌號碼7W-2193 號自用小客車前往高雄市三民區
    ○○○路268 巷「環保局工作停車場」前，向丁○○收取利
    息之際為警查獲，並扣得甲○○之身分證1 張、乙○○所簽
    發面額15萬元本票1 張，另於丙○○位於嘉義市○區○○街
    84巷30號住處扣得丁○○所有之身分證、健保卡、本票、戶
    籍謄本各1 張、高雄林華郵局儲金簿1 本，始查知上情。
二、案經高雄市政府警察局苓雅分局移請臺灣高雄地方法院檢察
    署檢察官偵查起訴。
    理  由
壹、證據能力部分：
一、證人丁○○、乙○○警詢陳述，對證明被告之犯罪事實，無
    證據能力：按被告以外之人於審判外之言詞或書面陳述，除
    法律有規定者外，不得作為證據，刑事訴訟法第159 條定有
    明文。查被告主張證人丁○○、乙○○於警詢陳述為審判外
    之陳述，並無證據能力，且核其上開警詢筆錄所陳內容與審
    判中之陳述大致相符，並無特別可信之情況，亦不符刑事訴
    訟法第159 條之2 有關傳聞例外之規定，故不得作為認定本
    案犯罪事實有無之證據，應無證據能力。
二、證人乙○○於偵查中向檢察官所為之陳述，業經具結，有結
    文存卷可憑，復查無顯不可信之情，依刑事訴訟法第159條
    之1第2項規定，應具證據能力。
三、其餘憑以認定本案犯罪事實之非供述證據（詳後述），查無
    違反法定程序取得之情，依刑事訴訟法第158條之4規定反面
    解釋，有證據能力。
貳、實體部分：
一、訊據被告丙○○坦承有於如附表所示時、地借款予丁○○、
    甲○○、乙○○等人，並預扣如附表所示利息之重利事實，
    惟辯稱除向丁○○預扣如附表所示利息及收取數次利息外，
    所收取利息次數較丁○○所供述為少云云。
二、經查：
  （一）被告於如附表所示時、地借款予丁○○、甲○○、乙○○等人，並預扣如附表所示利息及商定如附表所示之利
        息計算方式而收取重利等情，為被告所不爭執（警卷第
        1 至6 頁、偵卷第4 至5 頁、第10至12頁、第76至78頁
        、本院卷一第20頁、本院卷二第11頁、、第33至34頁）
        ，且據證人即借款人丁○○、乙○○於偵查、本院審理
        中證述明確（見偵卷第59至61頁、本院卷二第28至30頁
        、第30至31頁），並有卷附98年8 月4 日自由時報大高
        雄工商融資專欄廣告影本1 紙及扣案之甲○○之身分證
        1 張、乙○○所簽發面額15萬元本票1 張、丁○○所有
        之身分證、健保卡、本票、戶籍謄本各1 張、高雄林華
        郵局儲金簿1 本可稽（見警卷第35、37、40、42頁），
        足認被告之自白核與事實相符，可堪採為認定犯罪事實
        之依據，是被告確有於如附表所示時、地借款予丁○○
        、甲○○、乙○○等人，並收取重利。
  （二）被告雖辯稱向丁○○所收取利息次數較丁○○所供述為
        少，惟證人丁○○於本院審理中已明確證稱：（問：被
        告向你收取利息幾次？）我無法確定有幾次，但我付錢
        給他大概有三次左右，但被告來找我大概有三次等語（
        見本院卷二第29頁背面），證人丁○○於本院審理中指
        證詳盡，核與被告所供「沒有意見，我均認罪，但丁○○部分我沒有收取那麼多次利息，但我確定除了預扣利
        息外，還有向他收過利息，但次數我忘記了，沒有丁○○說的那麼多次。」等語大致相符，足認被告確有於丁○○向其借款時預扣利息，嗣後並向丁○○收取利息等
        行為事實無訛。
  （三）綜上所述，本案事證明確，被告重利犯行，堪以認定。
三、核被告所為，均係犯刑法第344條之重利罪。又被告犯如附
    表所示4次之重利罪，犯意各別，行為互殊，應予分論併罰
    。爰審酌被告前於93年間曾因重利案件經臺灣宜蘭地方法院
    以93年度宜簡字第356 號判處有期徒刑6 月、如易科罰金以
    銀元三佰元折算壹日、緩刑3 年確定，詎仍不知悔改，不思
    正途賺取財物，竟以貸放重利之方式，陷經濟上弱勢之被害
    人於財務窘境，取得與原本顯不相當之利息，惟犯後尚能坦
    承大部分犯行，並考量其犯罪手段、生活狀況、智識程度，
    及收取利息之數額等一切情狀，因認檢察官具體求刑有期徒
    刑1 年，尚嫌過重，爰分別量處如主文所示之刑及諭知易科
    罰金折算標準，末並斟酌被告受刑罰之必要，為被告定應執
    行之刑，及諭知同前之易科罰金折算標準，以資懲儆。至扣
    案之甲○○身分證1 張、乙○○所簽發面額15萬元本票1張
    ，丁○○所有之身分證、健保卡、本票、戶籍謄本各1 張、
    高雄林華郵局儲金簿1 本，均係本件被害人丁○○、甲○○
    、乙○○用以擔保債務之物，應發還被害人丁○○、甲○○
    、乙○○，均不宣告沒收，附此敘明。
據上論斷，應依刑事訴訟法第299條第1項前段，刑法第344條、
第41條第1項前段、第8項、第51條第5款，刑法施行法第1條之1
，判決如主文。
本案經檢察官李宜穎到庭執行職務。
中    華    民    國    99    年    10    月    26    日
                  刑事第七庭  法  官  廖華君
以上正本證明與原本無異。
如不服本判決應於收受本判決後10日內向本院提出上訴書狀，並
應敘述具體理由；如未敘述上訴理由者，應於上訴期間屆滿後20
日內向本院補提理由書( 均須按他造當事人之人數附繕本) 「切
勿逕送上級法院」。
中    華    民    國    99    年    10    月    26    日
                              書記官  許珈綺
附錄本案論罪科刑法條：
中華民國刑法第344條
乘他人急迫、輕率或無經驗貸以金錢或其他物品，而取得與原本
顯不相當之重利者，處1年以下有期徒刑、拘役或科或併科1000
元以下罰金。
附表：
┌──┬───┬───────┬────────┬────────┬───────┬─────────┐
│編號│借款人│借款時間、地點│借款／實拿金額（│計息方式及年利率│還款及付息情形│所犯罪名及所處之刑│
│    │      │              │新臺幣）及擔保  │                │              │                  │
├──┼───┼───────┼────────┼────────┼───────┼─────────┤
│ １ │丁○○│98年8月4日12時│3 萬元，實拿2萬3│每7 日為1 期，利│被告嗣後至少曾│丙○○犯重利罪，處│
│    │      │許在高雄市苓雅│千元（預扣7 千元│息6 千元，借款時│向丁○○收取3 │有期徒刑參月，如易│
│    │      │區○○○街13巷│）              │先預扣7 千元    │次利息，每次利│科罰金，以新臺幣壹│
│    │      │9號           │                │                │息為6千 元    │仟元折算壹日。    │
│    │      │              │簽發面額9 萬元本│年利率：1042%   │              │                  │
│    │      │              │票1 張及交付身分│【利息計算公式：│              │                  │
│    │      │              │證、健保卡、戶籍│6000【利息】÷30│              │                  │
│    │      │              │謄本各1 張、高雄│000 【本金】÷7 │              │                  │
│    │      │              │林華郵局儲金簿1 │【天數】×365 ×│              │                  │
│    │      │              │本作為擔保      │100%＝1042% 【年│              │                  │
│    │      │              │                │利率】          │              │                  │
├──┼───┼───────┼────────┼────────┼───────┼─────────┤
│ ２ │甲○○│98年7、8月間某│1 萬5 千元，實拿│每7 日為1 期、利│甲○○於7 日內│ 丙○○犯重利罪， │
│    │      │日在高雄市前鎮│1 萬2 千元（預扣│息3 千元，借款時│即還清本金，未│ 處有期徒刑參月， │
│    │      │區○○○路139 │3 千元）        │先預扣3 千元    │再付息        │ 如易科罰金，以新 │
│    │      │號12樓之11    │                │                │              │ 臺幣壹仟元折算壹 │
│    │      │              │簽發面額3 萬元本│年利率：1042%   │              │ 日。             │
│    │      │              │票1 張及交付身分│【利息計算公式：│              │                  │
│    │      │              │證1 張作為擔保  │3000【利息】÷15│              │                  │
│    │      │              │                │000 【本金】÷7 │              │                  │
│    │      │              │                │【天數】×365 ×│              │                  │
│    │      │              │                │100%＝1042% 【年│              │                  │
│    │      │              │                │利率】          │              │                  │
├──┼───┼───────┼────────┼────────┼───────┼─────────┤
│ ３ │乙○○│98年9月中旬某 │3 萬，實拿2 萬2 │每7 日為1 期、利│乙○○於7 日內│丙○○犯重利罪，處│
│    │（原名│日在高雄市苓雅│千元（預扣8千 元│息8 千元，借款時│即還清本金，未│有期徒刑參月，如易│
│    │：胡梅│區○○○街及林│）              │先預扣8 千元    │再付息        │科罰金，以新臺幣壹│
│    │蘭）  │德街口        │                │                │              │仟元折算壹日。    │
│    │      │              │簽發面額9 萬元本│年利率：1390%   │              │                  │
│    │      │              │票1 張及交付身分│【利息計算公式：│              │                  │
│    │      │              │證1 張作為擔保  │8000【利息】÷30│              │                  │
│    │      │              │                │000 【本金】÷7 │              │                  │
│    │      │              │                │【天數】×365 ×│              │                  │
│    │      │              │                │100%＝1390% 【年│              │                  │
│    │      │              │                │利率】          │              │                  │
├──┼───┼───────┼────────┼────────┼───────┼─────────┤
│ ４ │乙○○│98年10月初某日│5 萬元，實拿3萬5│每7 日為1 期、利│乙○○於7 日內│丙○○犯重利罪，處│
│    │（原名│在高雄市苓雅區│千元（預扣1 萬5 │息1 萬5 千元，借│即還清本金，未│有期徒刑參月，如易│
│    │：胡梅│廣州一街及林德│千元）          │款時先預扣1 萬5 │再付息        │科罰金，以新臺幣壹│
│    │蘭）  │街口          │                │千元            │              │仟元折算壹日。    │
│    │      │              │簽發面額15萬元本│                │              │                  │
│    │      │              │票1 張及交付身分│年利率：1564%   │              │                  │
│    │      │              │證1 張作為擔保  │【利息計算公式：│              │                  │
│    │      │              │                │15000 【利息】÷│              │                  │
│    │      │              │                │50000 【本金】÷│              │                  │
│    │      │              │                │7 【天數】×365 │              │                  │
│    │      │              │                │×100%＝1564% 【│              │                  │
│    │      │              │                │年利率】        │              │                  │
└──┴───┴───────┴────────┴────────┴───────┴─────────┘

司法院資訊處製作；財團法人民間司法改革基金會備份。
